【裁判字號】    99,訴,324
【裁判日期】    990809
【裁判案由】    毒品危害防制條例
【裁判全文】
臺灣板橋地方法院刑事判決               99年度訴字第324號
公  訴  人  臺灣板橋地方法院檢察署檢察官
被      告  甲○○
上列被告因違反毒品危害防制條例案件，經檢察官提起公訴（九
十八年度毒偵字第八二七三號），被告就被訴事實為有罪陳述，
本院改行簡式審判程序審理，判決如下：
    主  文
甲○○施用第一級毒品，累犯，處有期徒刑拾月。
    事  實
一、甲○○前於八十八年間因施用毒品案件，經本院以八十八年
    度毒聲字第四九九九號裁定送觀察、勒戒後，認無繼續施用
    毒品之傾向，經臺灣板橋地方法院檢察署以八十八年度毒偵
    緝字第二九二號為不起訴處分確定；復於八十九年間因施用
    毒品案件，經本院以八十九年度毒聲字第四四六六號裁定送
    觀察、勒戒後，認無繼續施用毒品之傾向，經臺灣板橋地方
    法院檢察署以八十九年度毒偵緝字第八八八號為不起訴處分
    確定；再於八十九年間，因施用毒品案件，經臺灣板橋地方
    法院檢察署檢察官聲請強制戒治並起訴，強制戒治部分，由
    本院以八十九年度毒聲字第五八二○號裁定令入戒治處所施
    以強制戒治，嗣於九十年六月二十九日因停止其處分出監，
    起訴部分，則經本院以八十九年度易字第四五一三號判決判
    處有期徒刑五月確定；又於九十七年間因搶奪案件，經本院
    以九十七年度訴字第二一七七號判決判處有期徒刑十月確定
    ，甫於九十八年二月十日執行完畢。詎其猶不知悔悟並戒絕
    毒癮，明知海洛因、甲基安非他命係毒品危害防制條例所列
    之第一、二級毒品，不得非法持有、施用，復基於施用第一
    、二級毒品海洛因、甲基安非他命之犯意，於九十八年十月
    九日上午一、二時，在臺北縣三重市○○○路的網咖內，以
    將海洛因及甲基安非他命一同放置於針筒內注射之方式（針
    筒於施打完畢後，已經拋棄而滅失），施用海洛因及甲基安
    非他命。嗣於九十八年十月十日上午十一時四十五分許，前
    往臺北市政府警察局萬華分局表示同意由警採尿，經警採集
    其尿液檢體送請鑑驗後，結果呈鴉片類及甲基安非他命陽性
    反應，始悉上情。
二、案經臺北市政府警察局萬華分局移送臺灣板橋地方法院檢察
    署檢察官偵查起訴，本院改行簡式審判程序審理。
    理  由
一、訊據被告甲○○對於在上揭時、地施用海洛因、甲基安非他
    命之犯行均坦承不諱。被告為警查獲後所採之尿液，分別以
    ＥＩＡ酵素免疫分析法初驗、ＧＣ／ＭＳ氣相層析質譜儀法
    確認複驗後均呈鴉片類（嗎啡）、安非他命類之陽性反應，
    此有卷附九十八年十月十六日臺灣尖端先進生技醫藥股份有
    限公司濫用藥物檢驗報告書一紙（見偵卷第十二頁）足稽。
    按依毒品危害防制條例就施用毒品者，祇於「初犯」及「五
    年後再犯」二種情形，有其追訴條件之限制，即須於初犯經
    觀察、勒戒或強制戒治釋放後，五年內均無施用毒品之行為
    ，始能認其前所實施之觀察、勒戒或強制戒治已足遮斷毒癮
    ，而得於五年後再犯時，再予適用初犯之規定，重行觀察、
    勒戒等程序。倘五年內已經再犯，被依法追訴處罰，縱其第
    三次（或第三次以上）施用毒品之時間在初犯釋放五年以後
    ，即與「五年後再犯」之情形有別，且因已於「五年內再犯
    」，顯見其再犯率甚高，原實施觀察、勒戒或強制戒治，已
    無法收其實效，而無五年戒斷期之存在，自無再經觀察、勒
    戒及強制戒治之必要，應得逕行追訴處罰，此有最高法院九
    十五年度台上字第一○七一號判決足資參照。查被告前於八
    十八年間因施用毒品案件，經本院以八十八年度毒聲字第四
    九九九號裁定送觀察、勒戒後，認無繼續施用毒品之傾向，
    經臺灣板橋地方法院檢察署以八十八年度毒偵緝字第二九二
    號為不起訴處分確定；復於八十九年間因施用毒品案件，經
    本院以八十九年度毒聲字第四四六六號裁定送觀察、勒戒後
    ，認無繼續施用毒品之傾向，經臺灣板橋地方法院檢察署以
    八十九年度毒偵緝字第八八八號為不起訴處分確定；再於八
    十九年間，因施用毒品案件，經臺灣板橋地方法院檢察署檢
    察官聲請強制戒治並起訴，強制戒治部分，由本院以八十九
    年度毒聲字第五八二○號裁定令入戒治處所施以強制戒治，
    嗣於九十年六月二十九日因停止其處分出監，起訴部分，則
    經本院以八十九年度易字第四五一三號判決判處有期徒刑五
    月確定，此有臺灣高等法院被告前案紀錄表及在監在押全國
    紀錄表附卷可按。被告本次再犯施用毒品犯行，依上揭最高
    法院判決意旨，顯非五年後再犯，自合於毒品危害防制條例
    第二十三條第二項之起訴條件。被告出於自由意志之自白與
    事實相符，事證明確，犯行洵堪認定，應依法論科。
二、按第一級毒品海洛因及第二級毒品安非他命之施用方式，依
    施用者之使用習慣而有所不同，並無一定模式可循。依法務
    部調查局以往鑑定之經驗，確曾於毒品證物及吸食工具等之
    檢驗發現前二者毒品摻雜之案例，故研判應有施用者將二者
    同置於吸食器內施用之可能（相關文獻有法務部調查局九十
    一年六月二十八日調科壹字第○九一○○四二五一一○號函
    、行政院衛生署管制藥品管理局九十三年九月六日管檢字第
    ○九三○○○八一一二號函足資參照）。被告於上揭觀察、
    勒戒執行完畢釋放後，五年內再為本件混合施用海洛因、甲
    基安非他命之犯行，核其施用海洛因，所為係犯毒品危害防
    制條例第十條第一項之施用第一級毒品罪；被告施用甲基安
    非他命，所為係犯同條例第十條第二項之施用第二級毒品罪
    。其施用前非法持有海洛因、甲基安非他命之行為，為施用
    毒品之當然手段，應為施用毒品之行為所吸收，不另論罪。
    被告以一施用行為同時觸犯施用第一級毒品罪、施用第二級
    毒品罪，為想像競合犯，依刑法第五十五條之規定，應從一
    重之施用第一級毒品罪論處。起訴書認被告係分別施用第一
    級、第二級毒品，為數罪，請求分論併罰云云，惟被告於本
    院審理中供稱伊係將上開二種毒品一同放置於針筒內注射之
    方式施用，衡之被告為警查獲時經採集其尿液檢驗結果，確
    呈鴉片類及甲基安非他命陽性反應，其所稱以針筒注射之方
    式同時施用海洛因及甲基安非他命，非必屬無稽而無可能，
    至被告雖於警詢中，對施用甲基安非他命犯行隱而未提，然
    此無非僅係被告意圖規避檢警查緝之僥倖心態下所為，然已
    經被告於本院審理坦承犯行，綜上，均不得以此遽論被告顯
    無同時施用海洛因及甲基安非他命之可能，基於有疑則利歸
    被告之解釋原則，本件自應認定被告係同時施用海洛因及甲
    基安非他命。被告曾有事實欄所載之罪刑執行紀錄，最近一
    次徒刑執畢日期係九十八年二月十日，此有上開被告前案紀
    錄表一份在卷可考，被告於五年以內，故意再犯本件最重本
    刑為有期徒刑以上之罪，應依刑法第四十七條第一項之規定
    ，論以累犯，並加重其刑。爰審酌被告屢次施用毒品而不思
    悔改，品行不端，意志力薄弱，其施用毒品經強制戒治後，
    仍無法斷絕施用毒品惡習，若非將其處以較長之刑期，與社
    會上毒品來源隔離，使其能深自反省，斷絕與毒品之接觸，
    不足以改正施用毒品惡習，並懲所犯及被告犯罪後對於施用
    毒品之犯行，已經坦承，態度良好等一切情狀，量處如主文
    所示之刑，以資懲儆。
據上論斷，應依刑事訴訟法第二百七十三條之一第一項、第二百
九十九條第一項前段，毒品危害防制條例第十條第一項、第二項
，刑法第十一條前段、第四十七條第一項、第五十五條，判決如
主文。
本案經檢察官黃怡華到庭執行職務。
中    華    民    國    99    年    8     月    9     日
                    臺灣板橋地方法院刑事第十六庭
                                法  官  王綽光
以上正本證明與原本無異。
如不服本判決，應於判決送達後10日內敘明上訴理由，向本院提
出上訴狀 (應附繕本) ，上訴於臺灣高等法院。其未敘述上訴理
由者，應於上訴期間屆滿後20日內向本院補提理由書「切勿逕送
上級法院」。
                                書記官  許清秋
中    華    民    國    99    年    8     月    10    日
附錄本案論罪科刑法條全文：
毒品危害防制條例第10條
施用第一級毒品者，處 6 月以上 5 年以下有期徒刑。
施用第二級毒品者，處 3 年以下有期徒刑。

司法院資訊處製作；財團法人民間司法改革基金會備份。
